【裁判字號】    95,上訴,1796
【裁判日期】    950824
【裁判案由】    毒品危害防制條例
【裁判全文】
臺灣高等法院刑事判決                95年度上訴字第1796號
    上  訴  人
    即  被  告  甲○○
    選任辯護人  舒建中律師
上列上訴人因毒品危害防制條例案件，不服臺灣臺北地方法院94
年度訴字第1282號，中華民國95年4月28日第一審判決（ 起訴案
號：臺灣臺北地方法院檢察署94年度偵字第7195號），提起上訴
，本院判決如下：
    主  文
原判決撤銷。
甲○○販賣第二級毒品，處有期徒刑柒年貳月。扣案如附表編號
一至三號所示之物均沒收銷燬之、附表編號四至十號所示之物均
沒收。
    事  實
一、甲○○明知ＭＤＭＡ（即亞甲基雙氧甲基安非他命、俗稱搖
    頭丸）係第二級毒品、愷他命（俗稱Ｋ他命）係第三級毒品
    ，而硝甲西泮（俗稱一粒眠）及安定（二氮平）均係第四級
    毒品，而依據毒品危害防制條例第二條第二項所規範之第二
    級、第三級、第四級毒品，未經許可，均不得擅自販賣，詎
    甲○○因認新年將屆而有利可圖，竟意圖販賣營利，而基於
    販賣第二、三、四級毒品之犯意，於民國九十三年七、八月
    至同年十二月二十九日下午八時十二分前某日，以ＭＤＭＡ
    每顆新台幣（下同）四至五百元、愷他命每公克一千四百元
    至一千五百元不等之價格，在臺灣地區不詳地點同時向車明
    鴻（業經臺灣板橋地方法院以九十四年度訴字第一０００號
    刑事判決判處有期徒刑九年）販入如附表編號一至四號所示
    之第二、三、四級毒品（含附表編號六、七號所示之包裝塑
    膠袋與包裝塑膠瓶），另又於上述期間內某日，在臺灣地區
    不詳地點向綽號「小何」之成年男子，以硝甲西泮每顆約八
    十元之價格，販入如附表編號五號所示之第四級毒品（含附
    表編號八號所示之包裝塑膠袋），甲○○並欲以每顆或一瓶
    賺取幾十元至一百元不等之差價，於新年假期販售予不特定
    人而藉以圖利，惟甲○○尚未及出售，即於九十三年十二月
    二十九日下午八時十二分許，為警持原審核發之搜索票前去
    臺北市○○區○○街二段七十二號九樓之二甲○○租住處搜
    索，並當場查獲如附表一至五號所示之毒品（含附表編號六
    至八號所示包裝塑膠袋、包裝塑膠瓶）以及甲○○所有供販
    賣毒品預備之如附表編號九、十號所示之電子磅秤及分裝瓶
    與分裝袋，始悉上情。
二、案經臺北市政府警察局報告臺灣板橋地方法院檢察署檢察官
    呈請臺灣高等法院檢察署檢察長令轉臺灣臺北地方法院檢察
    署檢察官偵查起訴。
    理  由
甲、程序部分：
一、被告甲○○於警詢及九十三年十二月三十日臺灣板橋地方法
    院檢察署檢察官偵訊時均自白有販賣第二、三、四級毒品之
    事實，惟嗣後於九十四年六月一日臺灣臺北地方法院檢察署
    檢察官偵訊及原審歷次訊問及本院審判時，均否認有向案外
    人車明鴻購買毒品之事實，並辯稱：警方當初問伊是否認識
    車明鴻，伊說認識有玩過，但後來變成是伊向車明鴻買毒品
    ，當時伊精神狀況不佳云云。然查：被告就其自白之經過業
    已自承並未遭受非法取供等語詳實（見九十四年偵字第七一
    九五號卷第二二頁），故被告於警詢及九十三年十二月三十
    日檢察官偵訊時均係出於己意而為自白，是被告於警詢及九
    十三年十二月三十日偵訊中之供述，均具任意性，合先敘明
    。
二、按通訊保障及監察法業於八十八年七月十四日制定公布，同
    年月十六日生效，司法警察機關因偵辦刑事案件，為蒐集或
    調查證據，而有實施通訊監察之必要者，於偵查中應由檢察
    官依職權或聲請核發通訊監察書，載明應記載事項，始得為
    之，其有急迫之情形經檢察官口頭通知先予執行通訊監察者
    ，亦應於二十四小時內補發通訊監察書，同法第五條、第六
    條、第十一條規定已明。本件起訴書所引被告自九十三年十
    二月二日起至同年月十六日止之通訊監聽譯文（詳九十三年
    警聲搜字第一五七二號卷），均係經臺灣板橋地方法院檢察
    署檢察官核發通訊監察書予以監聽錄音所製作，並有通訊監
    察書在卷可稽（見九十三年警聲搜字第一五七二號卷第五頁
    ），被告於原審審判及本院審判時，就所提示之上揭通訊監
    聽譯文令其辯認時，亦不否認監聽譯文之內容為真正，則該
    監聽譯文自有證據能力。
乙、實體部分：
一、訊據被告雖坦承於九十三年七、八月至九十三年十二月二十
    九日下午八時十二分前某日，購買附表編號一至五號所示第
    二、三、四級毒品，以及遭警持搜索票於上開時地查扣附表
    編號一至十號所示物品之事實，惟矢口否認購入第二、三、
    四級毒品，係為供販賣之犯行，並辯稱：扣案如附表編號一
    至五號所示毒品均係向綽號「小何」之友人所購買，且該等
    毒品係供己施用，並非供販賣云云。惟查：
（一）扣案如附表編號一至三號所示之藥錠二百五十一顆（驗餘
      總淨重七十七點四二公克）、附表編號四號所示粉末八十
      四瓶（驗餘總淨重六十七點九三公克）及附表編號五號所
      示藥錠四十八顆（驗餘總淨重七點一八公克），經送鑑驗
      結果，附表編號一至三號部分均含有第二級毒品ＭＤＭＡ
      成分，附表編號一號部分並另含有第三級毒品愷他命及第
      四級毒品安定（二氮平）成分，而附表編號四號均含有第
      三級毒品愷他命，而附表編號五號均含有第四級毒品硝甲
      西泮之事實，有內政部刑事警察局九十四年六月二十日刑
      鑑字第０九四０００一二八五號鑑定書附卷可稽（見九十
      四年度偵字第七一九五號卷第四三至四六頁），此外，復
      有附表編號一至五號所示毒品扣案可資佐證，故警方於前
      揭時地在被告租住處扣得被告所有如附表編號一至五號所
      示之物，係屬第二、三、四級毒品之事實，堪以認定。
（二）次查，被告就扣案如附表編號一至五號所示之第二、三、
      四級毒品來源，業於警詢中供稱：ＭＤＭＡ及Ｋ他命係向
      「阿鴻」（即車明鴻）所購買，一粒眠係向「小何」所購
      入，ＭＤＭＡ每顆四至五百元不等，Ｋ他命每公克一千四
      百元至一千五百元不等，一粒眠約八十元等語明確（見九
      十四年度偵字第六０六號卷第十一、十二頁），雖被告旋
      於偵查中改稱：ＭＤＭＡ、Ｋ他命、一粒眠均係向車明鴻
      所購買云云（見九十四年度偵字第六０六號卷第四六頁）
      ，然車明鴻並無販賣附表編號五號所示第四級毒品硝甲西
      泮（俗稱一粒眠）之犯行，有臺灣板橋地方法院檢察署九
      十三年度偵字第一三一二六號起訴書及臺灣板橋地方法院
      九十四年度訴字第一０００號刑事判決在卷得參（見九十
      四年度偵字第七一九五號卷第四九、五十頁），且參酌被
      告於九十三年十二月二十九日遭警查獲當日所製作之警詢
      筆錄，即已明確供述：附表編號一至四號所示毒品係向車
      明鴻購買，附表編號五號所示一粒眠係向「小何」所購買
      等語無訛，有該日警詢筆錄在卷可稽（見九十四年度偵字
      第六０六號卷第十一、十二頁），且核被告於警詢中就扣
      案毒品種類所為之供述，均與內政部刑事警察局九十四年
      六月二十日刑鑑字第０九四０００一二八五號鑑定書鑑驗
      結果相符（見九十四年度偵字第七一九五號卷第四三至四
      六頁），是足認被告於警詢中供稱：ＭＤＭＡ（即附表編
      號一至三號所示之物）及Ｋ他命（即附表編號四號所示之
      物）係向「阿鴻」（即車明鴻）所購買，一粒眠（即附表
      編號五號所示之物）係向「小何」所購入等語，確與事實
      相符。至被告雖又於偵查中及原審審理時曾否認係向車明
      鴻購買毒品，並辯稱：扣案第二、三、四級毒品均係向綽
      號「小何」之友人所購買云云（見九十四年度偵字第七一
      九五號卷第二一頁、原審卷第十二頁），然審酌被告該等
      供述，均係在案外人車明鴻於九十四年四月二十九日經臺
      灣板橋地方法院檢察署檢察官就販賣毒品犯行提起公訴之
      後，是被告顯係為迴護車明鴻而為不實供述，故被告嗣後
      改稱未曾向車明鴻購買附表編號一至四號所示毒品云云，
      尚與事實有間，要無可採。
（三）按所謂販賣毒品行為，並不以販入之後復行賣出為為構成
      要件，祇要以營利為目的，將毒品購入或賣出，其犯罪即
      為完成，且販賣毒品者，其主觀上須有營利之意圖，客觀
      上有販賣之行為，即足構成，至於實際上是否已經獲利，
      則非所問（最高法院六十七年台上字第二五００號、二十
      五年非字第一二三號判例、九十三年台上字第一六五一號
      判決意旨參照）。查被告就購買扣案如附表編號一至五號
      所示毒品之原因，業於警詢時供稱：因為快要過新年，有
      朋友需要吸食，所以才會進大量的貨源，轉賣給朋友（見
      九十四年度偵字第六０六號卷第十一頁）、復於偵查中供
      承：每一顆或一瓶賺取幾十元至一百元之差價等語在卷（
      見九十四年度偵字第六０六號卷第四五頁），雖被告另於
      原審審理時改稱：扣案之毒品均係買來供自己施用，其原
      審所稱有賺錢，係指伊上手有賺錢云云，然審酌被告前於
      警詢及檢察官偵訊時業已就其個人施用毒品之用量供述：
      九十三年七、八月間，伊才開始吸食搖頭丸及Ｋ他命，一
      個月大約一至二次等語在卷（見九十四年度偵字第六０六
      號卷第十三、四六頁），衡諸扣案第二級毒品ＭＤＭＡ共
      二百五十一顆、第三級毒品愷他命共八十四瓶、第四級毒
      品一粒眠共四十八顆，若被告僅為供己施用，依被告施用
      毒品之頻率僅每月一、二次以觀，被告供個人施用所需毒
      品之數量甚微，被告應無干冒遭警查獲或放置過久而受潮
      變質之風險，而購入超過個人用量甚多之扣案毒品之理，
      再者，被告個人既未施用第四級毒品，則被告竟另購入附
      表編號五所示第四級毒品達四十八顆，亦足認被告辯稱：
      購買扣案毒品均係供己施用而無販賣營利意圖云云，要難
      採信。
（四）另查，被告自九十三年十二月二日至同年月十六日，時有
      與他人在電話中談及關於毒品之數量、價格、種類與品牌
      等情，有卷附之被告0000000000、00000
      00000號行動電話自九十三年十二月二日至九十三年
      十二月十六日之監聽譯文附卷足憑（見九十四年度偵字第
      六０六號卷第二四至四一頁、九十四年偵字第七一九五號
      卷第三三至四十頁），而證人鄭杰元亦於原審審判時具結
      證稱：伊與被告監聽譯文中所稱之綠巨人、紅草莓、藍月
      光、米奇及衣服等代號，均為搖頭丸之品牌，伊係打電話
      向被告詢價等語綦詳（見原審卷第五九至六一頁），則倘
      被告持有扣案毒品之目的僅係供己施用，實無須於持有數
      量匪少之扣案毒品後，仍時有與他人討論毒品數量、價格
      、種類與品牌等交易相關資訊之必要，故由上開卷附通聯
      譯文，亦足以佐證被告主觀上係基於營利之目的而販入扣
      案毒品無訛。
（五）綜上所述，被告販入第二、三、四級毒品，其主觀上係基
      於販賣營利之意圖而販入，其犯行已甚明確，被告事後辯
      毒品係供己施用，並非為販賣而販入云云，顯係事後卸責
      之詞，不足採信。本件事證明確，被告犯行堪予認定，應
      依法論科。辯護人於上訴後再次聲請傳喚證人洪永杰、林
      春、吳世億、陳甲勗等四人，惟查以本院認辯護人所聲請
      傳訊四位證人，業據辯護人於原審捨棄調查，且本院認事
      證亦已明確，並無再予傳訊之必要。
二、法律之比較適用：按被告行為後，刑法業於95年7月1日修正
    公布施行，依修正後刑法第2條第1項規定：「行為後法律有
    變更者，適用行為時之法律。但行為後之法律有利於行為人
    者，適用最有利於行為人之法律」。故依前開修正後刑法第
    2條第1項之規定，是以適用行為時法為原則，因被告行為後
    之法律並非較有利於行為人，故本件刑法部分應適用行為時
    舊法。
三、按販賣毒品罪，係行為人明知其為毒品，意圖販賣營利，而
    將毒品購入或賣出，有一於此，不必二者兼備，其犯罪即屬
    完成，此與意圖販賣而持有毒品罪，係指行為人以意圖販賣
    營利以外之原因而持有毒品，其後始起意營利販賣者（例如
    因為他人之贈與或寄藏而持有，嗣後始起意為販賣者而言）
    ，並不相同。因此，所謂販賣毒品者，並不以販入之後，復
    行賣出為必要條件，只要以營利為目的，將毒品購入或賣出
    ，有一於此，其犯罪就已經完成，故不論販入或賣出之行為
    ，皆屬販賣行為之一部分，最高法院八十八年度台上字第二
    三九八號、九十年度台上字第一二○四號、九十一年度台上
    字第一一四三號判決均採同一見解。核被告所為，係犯毒品
    危害防制條例第四條第二項、第三項、第四項之販賣第二、
    三、四毒品罪。被告持有第二、三、四級毒品之低度行為，
    各為販賣之高度行為所吸收，均不另論罪。被告先後向車明
    鴻、「小何」販入如附表編號一、五號所示之含第四級毒品
    之藥錠，其時間緊接，且所犯罪名與構成要件復係相同，顯
    係基於概括犯意而為之，為連續犯，應論以一罪。又被告係
    以一個販賣毒品以營利之犯意，同時販入第二、三、四級毒
    品，即以一販賣行為，同時觸犯販賣第二、三、四毒品三罪
    ，為想像競合犯，應依刑法第五十五條從一重之販賣第二級
    毒品罪處斷。
四、原審予以被告論罪科刑，固非無據，惟查以，毒品危害防制
    條例第二條第二項規定，毒品依其成癮性、濫用性及對社會
    危害性分為四級，並就製造、運輸、販賣、意圖販賣而持有
    、以非法方法使人施用、引誘他人施用及轉讓等不同品項毒
    品之行為，分別定其處罰。至施用或持有第三、四級毒品，
    因其可罰性較低，故予除罪化，僅就施用及持有第一、二級
    毒品科以刑罰。惟鑑於第三、四級毒品均係管制藥品，特於
    同條例第十一條之一明定無正當理由，不得擅自持有；第十
    八條第一項後段復規定查獲之第三、四級毒品，無正當理由
    而擅自持有者，沒入銷燬之。從而，依同條例第十八條第一
    項後段應沒入銷燬之毒品，專指查獲之施用、持有第三、四
    級毒品而言；倘係查獲之製造、運輸、販賣、意圖販賣而持
    有、以非法方法使人施用、引誘他人施用或轉讓之第三、四
    級毒品，既屬同條例相關法條明文規定處罰之犯罪行為，即
    非該條項應沒入銷燬之範圍。又同條例第十九條第一項所定
    「供犯罪所用或因犯罪所得之物」，係指犯第四條至第九條
    、第十二條、第十三條或第十四條第一項、第二項之罪所用
    或所得之物，不包括毒品本身在內，自不得為第三、四級毒
    品之沒收依據（以犯第四條第三項販賣第三級毒品罪為例，
    其供犯罪所用之物，當指「供販賣第三級毒品所用之物」而
    言；第三級毒品本身為販賣之標的，為遂行販賣該毒品使用
    之物，始屬「供犯罪《犯第四條第三項之販賣第三級毒品罪
    》所用之物」，其理至明）。同條例對於查獲之製造、運輸
    、販賣、意圖販賣而持有、以非法方法使人施用、引誘他人
    施用及轉讓第三、四級毒品之沒收，並無特別規定，如其行
    為已構成犯罪，則該毒品即屬不受法律保護之違禁物，應回
    歸刑法之適用，依刑法第三十八條第一項第一款之規定沒收
    之。原判決對於扣案之第三、四級毒品，其爰引毒品危害防
    制條例第十九條第一項規定宣告沒收，其適用法律尚有未合
    。上訴人即被告上訴意旨仍執前詞否認犯罪，指摘原判決不
    當，請求撤銷改判，雖無理由，惟原判決既有上開可議之處
    ，自應由本院撤銷改判。爰審酌被告明知毒品危害之烈，且
    販賣行為乃煙毒禍害之源，其源不斷，則流毒所及，非僅多
    數人之生命、身體受其侵害，社會、國家之法益亦不能免，
    卻仍意圖營利而販賣第二、三、四級毒品，則為害之鉅，當
    非個人一己之生命、身體法益所可比擬，且被告於警詢及檢
    察官初次偵訊時業已坦承犯行，惟為規避個人與車明鴻刑責
    ，嗣後即翻異前詞之犯後態度，以及所販入毒品之數量與未
    及販出即遭查獲，復參酌被告之犯罪手段、品行、智識程度
    等一切情狀，量處如主文所示之刑，以示懲儆。
五、末查，扣案如附表編號一至三號所示含第二級毒品ＭＤＭＡ
    之藥錠二百五十一顆（驗餘總淨重七十七點四二公克），均
    應依毒品危害防制條例第十八條第一項前段規定沒收銷燬之
    。又按毒品危害防制條例第十九條第一項關於沒收之規定，
    固採義務沒收主義，凡犯同條例第四條至第九條、第十二條
    、第十三條、第十四條第一項、第二項之罪者，其供犯罪所
    用之物或因犯罪所得之財物，均需諭知沒收。但該法條並未
    規定「不問屬於犯人與否」，均沒收之，自仍以屬於被告或
    共犯所有者為限，始應予以沒收，此有最高法院九十二年度
    台上字第四三九一號判決足供參照，查扣案如附表編號六至
    八號所示之物，均係被告供本件犯罪所用之物，復據被告供
    明均屬其所有（見原審卷第六三、六四頁），均應依毒品危
    害防制條例第十九條第一項宣告沒收。另扣案如附表編號四
    五號所示第三級、四級毒品係屬違禁物，爰依刑法第三十八
    條第一項第一款規定沒收，扣案如附表編號九、十號所示之
    電子磅秤、分裝瓶及分裝袋，為被告所有預備供販賣毒品所
    用之物，業據被告供明筆錄在卷（見原審卷第六三、六四頁
    ），均應依刑法第三十八條第一項第二款規定沒收之（最高
    法院九十五年度臺上字第四六八號判決意旨參照）。
六、至於扣案之研磨器一組、行動電話0000000000、
    0000000000號之ＳＩＭ卡二枚、研磨板一面，並
    無積極證據證明係被告供販賣毒品所用或預備之物，另扣案
    之藥物五－ＭＥＯ膠囊五十二顆、五－ＭＥＯ－ＰＥＡＣＥ
    十八包、ＦＯＸＹ膠囊二顆、ＢＬＡＣＫ－ＣＡＴ膠囊十顆
    、ＣＦＹ一包，經送鑑驗結果，均未檢出含第二、三級毒品
    之事實，亦有前揭內政部警政署刑事警察局鑑定書在卷可憑
    ，而扣案之腦新、威而剛復據被告供明係供個人服用（見九
    十四年度偵字第六０六號卷第十三頁、原審卷第六五頁），
    而扣案之帳冊一紙，其上書寫字體流暢，然被告教育程度僅
    為國小肄業，並無法閱讀或書寫國字，故被告辯稱該紙帳冊
    非其所有，且與本案無關，尚屬可信，爰均不另為沒收之諭
    知，附此敘明。
據上論斷，應依刑事訴訟法第369條第1項前段、第364條、第299
條第1項前段，毒品危害防制條例第4條第2項、第3項、第4項 、
第18條第1項前段、第19條第1項，刑法第2條第1項，修正前刑法
第11條前段、第55條、第38條第1項第1款、第2款， 判決如主文
。
本案經檢察官周志榮到庭執行職務。
中    華    民    國    95    年    8     月    24    日
                  刑事第４庭    審判長法  官  蔡秀雄
                                      法  官  黃金富
                                      法  官  周煙平
以上正本證明與原本無異。
如不服本判決，應於收受送達後十日內向本院提出上訴書狀，其
未敘述上訴之理由者並得於提起上訴後十日內向本院補提理由書
（均須按他造當事人之人數附繕本）。
                                      書記官  蕭麗珍
中    華    民    國    95    年    8     月    28    日
附錄：本案論罪科刑法條全文
毒品危害防制條例第4條第2項、第3項、第4項
製造、運輸、販賣第一級毒品者，處死刑或無期徒刑；處無期徒
刑者，得併科新臺幣1千萬元以下罰金。
製造、運輸、販賣第二級毒品者，處無期徒刑或7年以上有期徒
刑，得併科新臺幣7百萬元以下罰金。
製造、運輸、販賣第三級毒品者，處 5 年以上有期徒刑，得併科
新臺幣 5 百萬元以下罰金。
製造、運輸、販賣第四級毒品者，處3年以上10年以下有期徒刑
，得併科新臺幣3百萬元以下罰金。
製造、運輸、販賣專供製造或施用毒品之器具者，處1年以上7
年以下有期徒刑，得併科新臺幣1百萬元以下罰金。
前五項之未遂犯罰之。
附表
┌──┬───────────┬──────┬────┐
│編號│ 物品名稱             │重量        │數量    │
├──┼───────────┼──────┼────┤
│ 一 │ 含第二級毒品ＭＤＭＡ │驗餘總淨重  │編號一、│
│    │ 、第三級毒品愷他命及 │六十四點九  │二、三之│
│    │ 第四級毒品安定（二氮 │七公克      │總數量為│
│    │ 平）成分之綠色藥錠   │            │二百五十│
├──┼───────────┼──────┤一顆（驗│
│ 二 │ 含第二級毒品ＭＤＭＡ │驗餘總淨重  │餘總淨重│
│    │ 成分之紅色藥錠       │六點六九公  │為七十七│
│    │                      │克          │點四二公│
├──┼───────────┼──────┤克）    │
│ 三 │ 含第二級毒品ＭＤＭＡ │驗餘總淨重  │        │
│    │ 成分之粉紅色藥錠     │五點七六公  │        │
│    │                      │克          │        │
├──┼───────────┼──────┼────┤
│ 四 │ 含第三級毒品愷他命成 │驗餘總淨重  │八十四瓶│
│    │ 分之粉末             │六十七點九  │        │
│    │                      │三公克      │        │
├──┼───────────┼──────┼────┤
│ 五 │ 含第四級毒品硝甲西泮 │驗餘總淨重  │四十八顆│
│    │ 成分之藥錠           │七點一八公  │        │
│    │                      │克          │        │
├──┼───────────┼──────┼────┤
│ 六 │ 包裝塑膠袋           │一點六公克  │共三只、│
│    │                      │            │供包裝附│
│    │                      │            │表編號一│
│    │                      │            │至三號所│
│    │                      │            │示毒品  │
├──┼───────────┼──────┼────┤
│ 七 │ 包裝塑膠瓶           │九十四點九二│共八十四│
│    │                      │公克        │只、供包│
│    │                      │            │裝附表編│
│    │                      │            │號四所示│
│    │                      │            │毒品    │
├──┼───────────┼──────┼────┤
│ 八 │ 包裝塑膠袋           │零點二八公克│一只、供│
│    │                      │            │包裝附表│
│    │                      │            │編號五所│
│    │                      │            │示毒品  │
├──┼───────────┼──────┼────┤
│ 九 │ 電子磅秤             │            │一具    │
├──┼───────────┼──────┼────┤
│ 十 │ 分裝瓶及分裝袋       │            │一批    │
└──┴───────────┴──────┴────┘


司法院資訊處製作；財團法人民間司法改革基金會備份。
